臺灣屏東地方法院刑事判決
                                     110年度金訴字第26號
公  訴  人  臺灣屏東地方檢察署檢察官
被      告  莊子嫻


選任辯護人  呂昀叡律師
被      告  黃品珊



上列被告因違反洗錢防制法等案件，經檢察官提起公訴（109 年
度偵字第4035號），本院判決如下：
    主  文
莊子嫻犯三人以上共同詐欺取財罪，處有期徒刑壹年參月；扣案
如附表二編號五所示之物沒收。又犯三人以上共同詐欺取財罪，
處有期徒刑壹年參月；扣案如附表二編號五所示之物沒收。應執
行有期徒刑壹年陸月。
黃品珊無罪。
    事  實
一、莊子嫻於民國109年4月18日17時56分許前某不詳時間，瀏覽
    臉書求職廣告後，先後聯繫真實姓名年籍不詳自稱「李曉麗
    」、「黃耀德」、「陳音竹」之人應徵工作，莊子嫻依其智
    識及社會生活經驗，知道一般公司間之款項交付、金錢流通
    ，當以在金融機構匯款為常態，若非以匯款方式為之，應有
    合理之原因，且一般公司行號對於管理財務、金錢之人員，
    會有較為嚴格之篩選標準與流程，不會輕易將公司款項交給
    不曾謀面、未經身份與素行審查之員工管領，更不會沒有領
    據、憑證就進行金錢的交接，若從陌生人手中收取來源不明
    之金錢，進而將金錢轉交到陌生人手中，極有可能係詐欺集
    團以此方式獲取詐欺所得，並製造該等不法款項之金流斷點
    ，進而掩飾及隱匿該等不法款項之去向及所在。詎莊子嫻為
    賺取薪資，基於縱其所收取、轉交之款項為詐欺集團詐騙他
    人之犯罪所得，而其行為將犯罪所得掩飾、隱匿亦不違背本
    意之不確定故意，與「李曉麗」、「黃耀德」、「陳音竹」
    及不詳之詐欺集團成員共同基於三人以上犯詐欺取財、洗錢
    之犯意聯絡，先由「陳音竹」以招募員工為由誘騙不知情之
    黃品珊（無罪部分詳後述）提供其所申辦之臺灣銀行帳號00
    0000000000號帳戶（下稱本案帳戶）之帳號供該詐欺集團使
    用，再由該詐欺集團成員於附表1編號1、2所示之時間，以
    附表1編號1、2所示之方法，分別詐騙練貴平、董淑霞，致
    其等陷於錯誤並依詐欺集團成員指示，於附表1編號1、2所
    示之時間，匯款至本案帳戶內。莊子嫻則承上開詐欺集團成
    員之指示，擬前往向黃品珊收取詐欺所得款項，再將款項轉
    交其他成員，以隱匿贓款去向。其後黃品珊依「陳音竹」之
    指示，於自動提款機提領練貴平、董淑霞所匯入之款項（各
    次提領時間、地點、金額詳附表1），製造金流斷點，而因
    無法繼續提領，黃品珊遂至臺灣銀行屏東分行，臨櫃向行員
    表示欲提領現金新臺幣（下同）5萬元，然經該行員察覺有
    異乃通報警方到場，黃品珊並聽從行員勸誡，將已提領之現
    金55,000元再存回本案帳戶內，其後黃品珊為配合員警溯源
    查緝而聯繫「陳音竹」，佯稱要交付上開提領款項，嗣莊子
    嫻於同日17時許，依「陳音竹」之指示前往屏東縣○○市○○路
    00號前欲向黃品珊收取款項之際，遭埋伏員警當場以現行犯
    逮捕，員警並自莊子嫻處扣得附表2編號4、5所示之物，及
    自黃品珊身上扣得附表2編號1-3、6所示之物，再經練貴平
    、董淑霞發覺遭騙後報警處理，而循線查悉上情。
二、案經練貴平、董淑霞訴由屏東縣政府警察局屏東分局報告臺
    灣屏東地方檢察署檢察官偵查起訴。
    理  由
壹、有罪部分： 
一、證據能力部分
    本案據以認定被告莊子嫻犯罪之供述證據，公訴人、被告莊
    子嫻及其辯護人在本院審理時均未爭執其證據能力（見本院
    卷第117頁），復經本院審酌認為該等證據之作成無違法、
    不當或顯不可信之情況，而非供述證據部分亦非公務員違背
    法定程序所取得，依刑事訴訟法第158條之4反面解釋、第15
    9條至第159條之5之規定，均有證據能力。
二、認定事實所憑證據及理由
    訊據被告莊子嫻於偵查中坦承加重詐欺取財及洗錢之犯行（
    見偵卷第448頁），然於本院審理時改口否認犯行，辯稱：
    我只是單純要找工作，當時我是應徵財務助理，我在臉書上
    找到的，他跟我說的工作內容是跟廠商收取貨款云云（見本
    院卷第115、220頁）。經查：
  ㈠告訴人練貴平、董淑霞分別於附表1編號1、2所示時間，遭詐
    欺集團成員施以如附表1編號1、2所示詐術，致其等分別陷
    於錯誤，而匯款至本案帳戶後，同案被告黃品珊在附表1所
    示時間、地點提領如附表1所示金額之款項，嗣被告莊子嫻
    於109年4月22日17時許，依「陳音竹」之指示，前往屏東縣
    ○○市○○路00號前欲向同案被告黃品珊收取款項等情，業據證
    人即告訴人練貴平、董淑霞、證人即同案被告黃品珊分別於
    警詢及偵查中證述明確，並有自願受搜索同意書、屏東縣政
    府警察局屏東分局搜索扣押筆錄、扣押物品目錄表、扣押物
    品收據、臉書「屏東找工作/就業社團（求職/正職/打工/兼
    職）」截圖、「李曉麗」貼文截圖、同案被告黃品珊與「昇
    陽-陳音竹主管」之通訊軟體對話記錄、被告莊子嫻與「陳
    音竹」之通訊軟體對話記錄、臺灣銀行ATM交易明細、蒐證
    照片、監視器影像截圖、本案帳戶個資檢視、告訴人董淑霞
    之基隆巿警察局第一分局忠二路派出所陳報單、受理刑事案
    件報案三聯單、受理詐騙帳戶通報警示簡便格式表、郵政跨
    行匯款申請書、與詐騙集團之通訊軟體對話記錄截圖、告訴
    人練貴平之臺北巿政府警察局信義分局五分埔派出所陳報單
    、受理刑事案件報案三聯單、受理各類案件紀錄表、受理詐
    騙帳戶通報警示簡便格式表、內政部警政署反詐騙諮詢專線
    紀錄表、臺灣銀行無摺存入憑條存根、臺灣銀行屏東分行10
    9年6月1日屏東營字第10950026341號函暨所附本案帳戶開戶
    基本資料、存摺存款歷史明細、屏東縣政府警察局109年8月
    5日屏警刑科偵字第10935136200號函暨所附屏東縣政府警察
    局數位證物勘察報告、臺灣銀行屏東分行110年2月5日屏東
    營字第11050003531號函暨所附警示帳戶剩餘款項返還申請
    暨切結書、匯款申請書回條聯及111年2月23日本院勘驗被告
    莊子嫻遭扣案之手機（即附表2編號5之手機）之通訊軟體對
    話紀錄截圖等件在卷可稽，且為被告莊子嫻所不爭執，此部
    分事實，堪以認定。
  ㈡按行為人對於構成犯罪之事實，預見其發生，而其發生並不
    違背其本意者，以故意論，刑法第13條第2項定有明文，此
    即實務及學理上所稱之「間接故意」或「未必故意」。申言
    之，間接故意係指行為人主觀上對於構成要件之可能實現有
    所預見，卻聽任其自然發展，終至發生構成要件該當結果，
    或實現不法構成要件之主觀心態。行為人此種容任實現不法
    構成要件或聽任結果發生之內心情狀，即屬刑法所稱之間接
    故意。經查：
　⒈被告莊子嫻於109年4月23日警詢時供稱：對方是告知我應徵
    的工作職稱是財務助理，每天早上9時至下午17時是上班時
    間，要去廠商那邊收取貨款，有時候要去銀行匯款，他原本
    是要我拿到錢後就趕快離開，不要跟黃品珊有任何對話，對
    方是告訴我1個月月薪2萬6000元，全勤的話就再加1,000元
    等語（見警卷第26-29頁），於109年4月23日偵查中供稱：
    有人用通訊軟體打給我，要我過去拿東西，是一個叫陳音竹
    的跟我說的，他說要我去拿貨款，拿到後就先走，要我不要
    跟對方有談話等語（見偵卷第25-26頁），於109年11月24日
    偵查中供稱：用LINE面試，叫我提供身分證，說每天在LINE
    上面打卡，沒有叫我提供學歷或問我其他能力，就叫我提供
    身分證就錄取我了，我有覺得奇怪，財務助理工作要做什麼
    對方說等他通知，就沒下文，只有叫我在LINE上面打卡，工
    作内容是什麼我也不是很清楚，說有另一個主管會帶著我一
    起收取貨款，不是我一個人自己跑，薪水好像是基本底薪，
    不是很確定當時講多少，對方跟我說工作時間是上午9點到
    下午6點，我有覺得這份工作不合理等語（見偵卷第446-448
    頁），於本院審理時供稱：當時我是應徵財務助理，我在臉
    書上找到的，他跟我說的工作內容是跟廠商收取貨款，他說
    我上班的時候會有其他助理帶我，我想說之後再跟助理詳細
    詢問工作內容，月薪2萬5左右等語（見本院卷第115頁）；
    再觀諸被告莊子嫻與「陳音竹」（見偵卷第301-339頁）、
    「黃耀德」（見本院卷第171-177頁）、「李曉麗」（見本
    院卷第179-181頁）之對話紀錄，可知被告莊子嫻獲取本案
    收款工作係透過其不知真實姓名之「李曉麗」、「黃耀德」
    及「陳音竹」，對方僅透過LINE或Messenger要求簡單之基
    本資料後，並未對被告莊子嫻為實質面試即錄取，被告莊子
    嫻於錄取後聽命不知真實姓名之「陳音竹」指示行動。
　⒉而①被告莊子嫻供稱其應徵之公司為「昇陽服飾管理公司」（
    見偵卷第446頁），並稱其有上網查詢該家公司（見偵卷第2
    6頁），惟被告莊子嫻並未留存相關查詢資料佐證以實其說
    ，其辯護人固然為其主張，被告莊子嫻在網路上確實有查詢
    到「昇陽服飾有限公司」（見本院卷第124頁），並提出Goo
    gle網路資料1紙為證（見本院卷第129頁），然被告莊子嫻
    於偵查中供稱其應徵工作的公司是「昇陽服飾管理公司」，
    而非「昇陽服飾有限公司」，則辯護人卻為其主張被告莊子
    嫻曾上網搜尋「昇陽服飾有限公司」之資料，顯然無從為有
    利於被告莊子嫻之認定；再衡以被告莊子嫻既自陳有上網查
    詢該家公司，足見被告莊子嫻在應徵工作時，已有意識到、
    並有能力先上網對該公司為初步之查詢、確認，但被告莊子
    嫻卻未加以查證，復未經正式面試，僅透過LINE、Messenge
    r即受僱工作，如此粗率、馬虎之求職態度及徵才面試，已
    與一般應徵工作常情不符；②又一般工作之應徵，應徵者對
    於公司確切名稱、所在地點、工作內容等事項均會有相當程
    度之認識，以確保工作內容合法、日後可確實取得工作報酬
    及勞健保福利等重要事項，雇主則經由會談過程，對於應徵
    者之人品、談吐、態度、處理事務能力等節進行判斷，衡情
    要無僅以通訊軟體稍加聯繫，草率要求提供簡單基本資料，
    即率爾決定錄取並委以經手現金款項之理，被告莊子嫻就此
    明顯異於正常謀職方式之情況，應已察覺有可疑及異常之處
    ，而懷疑該工作是否合法，此觀被告莊子嫻於偵查中供稱：
    財務助理完全沒有問財務相關基本能力，只叫我提供身分證
    ，我有覺得奇怪，我大概知道網路來歷不明公司，所說的職
    缺有可能有法律或道德上不法的風險等語（見偵卷第446-44
    7頁），足徵被告莊子嫻對於該工作係非一般合法正當之工
    作乙情，應有所預見。
　⒊再者，我國現在金融機構眾多，除了廣設分行以外，在便利
    商店、商場、公立機關、機構、行號大多都會設置自動提款
    機，提領、轉匯款項極為快速、安全、便利，按照一般人的
    社會生活經驗，如果金錢來源正當的話，大可自行透過金融
    機構與自動櫃員機等輔助設備提領、轉匯資金，如果捨此不
    為，反而支付代價或提供利益委託他人收取、回繳款項，對
    於該款項可能是詐欺所得，當有合理的預見。況詐騙集團指
    示成員將所得款項交付予自己完全不認識的人，透過「層層
    交付」的方式確保犯罪所得的犯罪類型層出不窮，業已經報
    章媒體多所披露，並屢經政府及金融機關為反詐騙之宣導，
    是一般具有通常智識之人，應均知支付薪資或對價委由他人
    以至自動付款設備方式提領金融機構帳戶款項、收取他人提
    領款項者，多係藉此取得不法犯罪所得、隱匿金融機構帳戶
    內資金實際取得人之身分，以逃避追查。本件被告莊子嫻從
    事之工作係由「陳音竹」臨時通知前去向他人收款，其工作
    内容只需要不定時、短時間地前往定點收取款項，其他的時
    間都不需要做任何事情，其行動也不受任何限制，就能領取
    每月25,000元左右之薪資，顯與常理及被告莊子嫻自己的工
    作經驗不符，且被告莊子嫻辯稱其應徵之工作內容是收取公
    司客戶之貨款，而被告莊子嫻於本案行為時已年滿23歲，有
    其個人戶籍資料查詢結果1份在卷可佐（見本院卷第29頁）
    ，自陳學歷為高中畢業，之前在酒吧、餐飲業工作，工作經
    驗大概有5、6年了等語（見本院卷第115頁），足認被告莊
    子嫻具有相當智識程度及社會經驗，其顯然知道如係貨款之
    收取，通常以匯款方式為之，既避免人員往返之不便，又可
    留下明確的收支證明，顯無理由另行聘用員工只從事此項工
    作，故對於對方所告知其應徵之工作內容，被告莊子嫻顯不
    可能輕易相信；況被告莊子嫻曾於偵查中一度坦承加重詐欺
    取財及洗錢之犯行（見偵卷第448頁），是被告莊子嫻對其
    依「陳音竹」之指示收取之款項，亟可能係他人之不法所得
    ，且恐有為他人掩飾、隱匿犯罪所得之去向之虞等節，確實
    已有預見。
　⒋此外，被告莊子嫻所辯其應徵該工作之內容與流程，有下列
    前後矛盾及與事理不合之處：
　⑴關於案發當天是要向「同公司的助理」或是「見廠商並收取
    貨款」：依被告莊子嫻於警詢時所提出之與「陳音竹」對話
    截圖所載，案發前一天陳音竹指示被告莊子嫻配合公司資深
    助理一同找廠商並收取貨款（見偵卷第313頁），但案發當
    天卻指示被告莊子嫻向同公司助理收取貨款，二者顯然不合
    ，但被告莊子嫻卻未置一詞質疑，除與常理不合，更可見被
    告莊子嫻根本不在乎其收取的是什麼款項，而具有共同詐欺
    、洗錢之未必故意。
　⑵關於案發當天由何人處理貨款：於被告莊子嫻所提出之對話
    截圖載明，因被告莊子嫻為新人、第一天工作，不熟悉業務
    ，所以公司會指派資深助理前往協助、陪同找廠商並收取貨
    款，表明是由較資深的助理帶領被告莊子嫻處理貨款，然案
    發當天卻指示被告莊子嫻單獨向該名助理收取貨款，卻未曾
    交代為何放心讓第一天外出工作的被告莊子嫻管領財物，也
    未指示被告莊子嫻於收取款項後該如何交回公司，但被告莊
    子嫻亦未置一詞詢問，顯與常理不合。
　⑶關於上班時間與薪水：被告莊子嫻於109年4月23日警詢中供
    稱上班時間是9-17時，薪水為26,000-27,000元（見警卷第2
    5-26、29頁），於109年11月24日偵查中稱工作時間是9-18
    時（見偵卷第447頁），於本院審理時稱薪水為25,000元左
    右（見本院卷第115頁），前後顯然不一。而工作的時間與
    薪水，顯然是求職者最在乎的事情，若果有在該公司工作之
    意，顯不可能對於上開重要事項為如此不一的陳述。
　⑷且依被告莊子嫻與「陳音竹」109年4月22日之LINE對話紀錄
    顯示，被告莊子嫻於當日10時4分許始「打卡上班」（見偵
    卷第315-316頁），且於同日12時38分許，傳送LINE訊息予
    「陳音竹」表示因未帶身分證出門，人在外故無法提供身分
    證自拍照，直至14時40分許始傳送身分證自拍照予「陳音竹
    」（見偵卷第317-319頁），而依被告莊子嫻上開所述，其
    上班時間為9時，如被告莊子嫻確實相信其所應徵的是正常
    之工作，何以其未準時上班卻無任何向主管解釋遲到緣由或
    表示歉意之舉，復於上班時段擅自外出從事私人事務。
　⑸綜上所述，被告莊子嫻對於其所應徵工作之具體內容、工作
    時間、薪水、案發當天被指派的工作內容等，歷次於警詢、
    偵查及本院審理中所供均一再反覆且與事理不合，而被告莊
    子嫻於偵查中也供承「我有覺得這份工作不合理」（見偵卷
    第448頁），然被告莊子嫻仍不曾對「陳音竹」提出任何質
    疑，就貿然聽從指示前往收取款項，且可見其根本沒有從事
    正當工作之意，而具有與「陳音竹」等人共同詐欺取財、洗
    錢之不確定故意犯意聯絡。
　㈢綜上所述，本案事證明確，被告莊子嫻所辯並無可採，其犯
    行堪予認定，應依法論科。
三、論罪科刑
　㈠共同實施犯罪行為之人，在合同意思範圍以內，各自分擔犯
    罪行為之一部，相互利用他人之行為，以達其犯罪之目的者
    ，即應對於全部所發生之結果，共同負責；故對於發生共同
    犯意以前其他共同正犯所為之行為，苟有就既成之條件加以
    利用而繼續共同實行犯罪之意思，則該行為即在共同意思範
    圍以內，應共同負責。而一般詐欺集團之犯罪型態及模式，
    自收集被害人個人資料、收集人頭帳戶、以撥打電話等方式
    實行詐欺、指示被害人交付款項、提領詐得款項、收取贓款
    、分贓等各階段，乃須由多人縝密分工方能完成之集團性犯
    罪，倘其中有任一環節脫落，顯將無法順遂達成詐欺集團詐
    欺取財之結果。查被告莊子嫻依「陳音竹」指示收取款項，
    堪認被告莊子嫻與所屬詐欺集團成員間係在合同意思範圍內
    ，各自分擔犯罪行為之一部，並相互利用他人行為，以達犯
    罪目的，揆諸前開說明，被告莊子嫻自應就所參與之犯行，
    對於全部犯行所發生之結果，共同負責。
　㈡刑法第339條第1項之詐欺取財罪、第339條之4第1項之加重詐
    欺取財罪，各屬洗錢防制法第3條第1款、第2款所定之特定
    犯罪，而洗錢防制法第2條規定：「本法所稱洗錢，指下列
    行為：一、意圖掩飾或隱匿特定犯罪所得來源，或使他人逃
    避刑事追訴，而移轉或變更特定犯罪所得。二、掩飾或隱匿
    特定犯罪所得之本質、來源、去向、所在、所有權、處分權
    或其他權益者。三、收受、持有或使用他人之特定犯罪所得
    。」且倘行為人意圖掩飾或隱匿特定犯罪所得來源，而將特
    定犯罪所得直接消費處分，甚或交予其他共同正犯，而由共
    同正犯以虛假交易外觀掩飾不法金流移動，即難認單純犯罪
    後處分贓物之行為，應仍構成洗錢防制法第2條第1款、第2
    款之洗錢行為（最高法院108年度台上字第1744號判決意旨
    參照）。查如附表1所示被害人受騙匯款至本案帳戶後，「
    陳音竹」即要求同案被告黃品珊將被害人受騙匯入之詐欺所
    得款項領出後交予被告莊子嫻，其等行為已然製造金流斷點
    ，並將致無從追查詐欺所得款項之流向，被告莊子嫻既與本
    案詐欺集團成員為共同正犯關係，自應認被告莊子嫻就其他
    共犯所涉洗錢行為，同負其責。至被告莊子嫻與共犯所詐得
    並匯入同案被告黃品珊之本案帳戶後，由同案被告黃品珊另
    行提領、擬交給被告莊子嫻再轉交其他共犯時，即為警查獲
    ，而因本件詐欺款項匯入同案被告黃品珊之本案帳戶後，復
    遭同案被告黃品珊提領其中部分款項完成，已生金流斷點，
    洗錢達既遂程度，故嗣後繼續之洗錢行為自無再為未遂評價
    之餘地，公訴意旨主張被告莊子嫻之洗錢行為為未遂犯，尚
    有未洽，然與本院所認定之上開社會基本事實與所適用之法
    條都相同，本院尚無須為變更起訴法條之諭知。
　㈢核被告莊子嫻如附表1編號1、2所為，均係犯刑法第339條之4
    第1項第2款之三人以上共同詐欺取財罪及洗錢防制法第14條
    第1項之一般洗錢罪。
　㈣罪數及共犯關係
　⒈被告莊子嫻所為如附表1編號1、2所示三人以上共同詐欺取財
    及一般洗錢犯行均係在同一犯罪決意及預定計畫下所為，因
    果歷程並未中斷，均屬一行為觸犯數罪名之想像競合犯，應
    依刑法第55條前段規定，各從一重論以刑法第339條之4第1
    項第2款之三人以上共同詐欺取財罪。
　⒉又犯洗錢防制法第14條、第15條之罪，在偵查或審判中自白
    者，減輕其刑，同法第16條第2項定有明文。被告莊子嫻就
    所犯洗錢犯行，於偵查中曾自白犯罪（見偵卷第448頁），
    是就被告莊子嫻此部分想像競合犯之輕罪得減刑部分，應於
    依刑法第57條量刑時，併予審酌。
　⒊被告莊子嫻就附表1所示2次犯行，所詐欺之被害人不相同，
    侵害個別之財產法益，所為各具獨立性且出於各別犯意為之
    ，行為互殊，應分論併罰。
　⒋被告莊子嫻與「李曉麗」、「黃耀德」、「陳音竹」、其他
    詐欺集團成員間，就本案2次犯行均有犯意聯絡及行為分擔
    ，為共同正犯。
　㈤又本案因檢察官於起訴書中，就被告莊子嫻構成累犯之事實
    及應加重其刑之事項，並未主張且未指出任何證明之方法，
    本院爰不職權調查、認定被告莊子嫻是否構成累犯以及有無
    依累犯規定加重其刑之必要，但仍依刑法第57條第5款規定
    ，將被告莊子嫻可能構成累犯之前科、素行資料列為本案犯
    行之量刑審酌事由，而對被告莊子嫻所應負擔之罪責予以充
    分評價（最高法院110年度台上大字第5660號裁定意旨參照
    ）。
　㈥爰以行為人之責任為基礎，審酌被告莊子嫻不思以正當途徑
    賺取財物，率與本案詐欺集團成員共同犯罪，侵害附表1所
    示被害人之財產法益，不僅漠視他人財產權，更製造金流斷
    點，影響財產交易秩序，亦徒增檢警機關追查集團上游成員
    真實身分之難度，所生危害非輕，並考量被告莊子嫻在本案
    之分工地位係負責出面收受詐欺贓款，非屬詐欺集團內之領
    導首腦或核心人物，僅係被動聽命遵循指示，層級非高之參
    與情形，涉案時間非長，復斟酌被告莊子嫻於犯後飾詞否認
    犯行之態度，而其所犯洗錢犯行部分合於洗錢防制法第16條
    第2項所定減輕其刑事由，得作為量刑之有利因子，又被告
    莊子嫻於本案行為前，曾因不能安全駕駛動力交通工具案件
    經法院論罪科刑確定，有其臺灣高等法院被告前案紀錄表附
    卷可參，足徵素行不佳，兼衡其犯罪動機、手段、告訴人2
    人遭詐騙之情節、匯款金額及該等匯款幸因銀行行員察覺有
    異而由同案被告黃品珊將已提領之款項全數存回並及時圈存
    始得於事後分別匯還59,970元、44,970元予告訴人2人（見
    偵卷第481-487頁）等一切情狀，分別量處如主文所示之刑
    。另審酌被告莊子嫻與共犯就本案2次犯行之犯罪時間相近
    ，且均為侵害財產法益之犯罪，罪質相同，所為犯行之行為
    與時間關連性及持續性較為密接，如以實質累加方式定應執
    行刑，則處罰之刑度將超過其行為之不法內涵，違反罪責原
    則，及考量因生命有限，刑罰對被告造成之痛苦程度，係隨
    刑度增加而生加乘效果，非以等比方式增加，是以隨罪數增
    加遞減刑罰方式，當足以評價被告行為不法性之法理（即多
    數犯罪責任遞減原則），爰定其應執行刑如主文所示。
四、沒收
  ㈠扣案如附表2編號5之行動電話1支（含門號0000000000SIM卡1
    枚），為被告莊子嫻所有，為本案犯罪聯絡所用之物，業據
    被告莊子嫻供承明確（見本院卷第115頁），依刑法第38條
    第2項前段規定，於被告莊子嫻所犯各該罪刑項下宣告沒收
    。
  ㈡另公訴人未主張被告莊子嫻有取得任何犯罪所得，核與被告
    莊子嫻所述無違（見本院卷第115頁），且無任何證據可證
    被告莊子嫻有取得犯罪所得，自無庸就犯罪所得宣告沒收及
    追徵。
  ㈢又宣告多數沒收者，併執行之，刑法第40條之2第1項定有明
    文。是本件被告莊子嫻所犯前揭2罪，經宣告多數沒收，依
    法應併執行之。
貳、無罪部分　
一、公訴意旨略以：被告黃品珊基於3人以上共同詐欺取財及洗
    錢之犯意聯絡，於109年4月22日9時3分許，以LINE傳訊其所
    申辦之本案帳戶存摺封面之方式，將本案帳戶之帳號告知「
    陳音竹」之詐騙集團成員使用。再由該詐欺集團其他成員於
    如附表1所示時間，分別向如附表1所示被害人施以詐術，使
    其等均陷於錯誤，致分別匯款至本案帳戶內，復由被告黃品
    珊親自至提款機提領告訴人練貴平、董淑霞匯入之55,000元
    ，嗣後被告黃品珊至臺灣銀行屏東分行臨櫃提款，該行承辦
    人員發現被告黃品珊提領款項時有異，遂報警處理，而經警
    查悉被告黃品珊經「陳音竹」指示欲將上開款項交付予莊子
    嫻。因認被告黃品珊就附表1所為，均係犯刑法第339條之4
    第1項第2款之三人以上共同詐欺取財罪及洗錢防制法第14條
    第1項之一般洗錢罪嫌云云。
二、檢察官就被告犯罪事實，應負舉證責任，並指出證明之方法
    ；犯罪事實應依證據認定之，無證據不得認定犯罪事實；不
    能證明被告犯罪者，應諭知無罪之判決，刑事訴訟法第161
    條第1項、第154條第2項、第301條第1項分別定有明文。而
    認定不利於被告之證據須依積極證據，苟積極證據不足為不
    利於被告事實之認定，即應為有利被告之認定，更不必有何
    有利之證據；又犯罪事實之認定，應憑證據，如無相當之證
    據，或證據不足以證明，自不得以推測或擬制之方法，以為
    裁判之基礎。另依刑事訴訟法第161條第1項規定，檢察官對
    於起訴之犯罪事實，仍應負提出證據及說服之實質舉證責任
    ，倘其所提出之證據，不足為被告有罪之積極證明，或其指
    出證明之方法，無從說服法院以形成被告有罪之心證，基於
    無罪推定之原則，自應為被告無罪判決之諭知（最高法院30
    年上字第816號、40年台上字第86號、92年台上字第128號判
    例意旨參照）。
三、公訴意旨認被告黃品珊涉犯上開罪嫌，無非係以被告黃品珊
    供承提供帳戶並依指示領款後交予莊子嫻及如附表1所示被
    害人均係受騙而將款項匯入被告黃品珊所提供之帳戶（相關
    證據詳如莊子嫻有罪部分）為其論據。訊據被告黃品珊固均
    坦承提供本案帳戶並依指示領款後欲交予莊子嫻之事實，惟
    堅詞否認有為加重詐欺取財及洗錢之犯行，辯稱：我在臉書
    的屏東找工作社團看到李曉麗的PO文，叫做昇陽服飾有限公
    司，說要在屏東設立分公司，工作內容是負責跟廠商接觸，
    收受廠商跟公司的貨款，也要在公司裡面做行政文書工作，
    我是在假日的時候密李曉麗，我說想要瞭解工作內容並應徵
    ，週一早上的時候李曉麗就給我主管黃耀德的LINE，黃耀德
    就打LINE的電話給我，讓我傳履歷給他，並在LINE中跟我介
    紹他們公司的內容、統編、電話，並詢問我一些正常應徵工
    作的經驗，黃耀德跟我說人事那邊需要我的資料，問我手上
    有哪些銀行帳戶可以使用，可以方便發放薪資，黃耀德跟我
    說工作之後是跟陳音竹接洽，每天跟陳音竹上班打卡，後來
    之所以會提供台銀帳戶給對方，是因為陳音竹跟我說臺北總
    公司會派助理南下，會帶我跟其他助理去跑廠商，案發當天
    我在LINE打卡上班，陳音竹說今天會有貨款進到我的戶頭，
    要我先提領出來等助理來接我跟廠商接洽，並會跟我簽工作
    合約，之所以會提供台銀帳戶，是因為陳音竹跟我說公司要
    匯款給我，使用台銀帳戶會比較方便，我原先是在復興南路
    跟民族路的台銀ATM提領5萬5，然後就無法再提領，我以為
    是卡的問題，我就前往中山路的台銀ATM提領，也是一樣領
    不出來，我就進去櫃台，櫃台的人員就問我提領款項的原因
    ，我就告訴他，他們就說這是詐騙集團，我就配合警方要把
    車手釣出來等語（見本院卷第115-116頁）。經查：
  ㈠附表1所示被害人均係受騙而將款項匯入被告黃品珊所提供之
    本案帳戶，並由被告黃品珊領款後交予莊子嫻等情，業據同
    案被告莊子嫻供承在卷，被告黃品珊並坦承提供帳戶並依指
    示領款後交予莊子嫻之事實，復有如上所述之同案被告莊子
    嫻有罪部分之證據可憑，是如附表1所示被害人之受騙事實
    ，堪以認定。
  ㈡然上開事證，僅足證明被告黃品珊之本案帳戶確遭某詐欺集
    團作為向附表1所示被害人遂行詐欺取財犯行使用，尚不足
    以推論被告黃品珊係基於向他人詐欺取財及洗錢之故意而為
    提款、交款之行為。按邇來確有不法份子以應徵工作為餌，
    在報紙或網路上刊登廣告，藉機向欲應徵工作之人騙取金融
    帳戶存摺、提款卡及密碼等帳戶資料，此為本院職務上已知
    之事實。又一般人對於社會事物之警覺性或風險評估，常因
    人而異，此觀諸詐欺集團之詐騙手法雖經政府大力宣導及媒
    體大幅報導，仍有眾多被害人受騙，且被害金額甚高，其中
    亦不乏高級知識分子等情，即可明瞭。是有關參與詐欺集團
    並詐欺及洗錢之犯罪成立與否，自不得僅以被告所持有之帳
    戶資料是否交付他人、交付後有無淪為犯罪集團使用而為斷
    ，尚須衡酌被告所辯提供帳戶資料之原因是否可採，並綜合
    行為人之素行、教育程度、財務狀況與行為人所述情節之主
    、客觀情事，本於推理作用、經驗法則，以為判斷之基礎。
    從而，本件應審究者為：被告黃品珊究竟係基於何原因提供
    本案帳戶之相關資料，且被告黃品珊對於帳戶可能因此遭他
    人作為詐欺取財及掩飾或隱匿特定犯罪所得財物之工具，其
    主觀上有無認識或預見。而查： 
　1.被告黃品珊自警詢、偵查及本院審理時均辯稱如前，並於警
    詢時即提出其應徵工作時與「陳音竹」聯絡之LINE通訊內容
    （見偵卷第241-299頁），顯見其所述並非虛詞，而觀諸卷
    附「李曉麗」貼文截圖顯示（見警卷第63頁），確實有徵才
    廣告登載：「昇陽服飾有限公司、工作地點：屏東市○○路00
    0號8F-1、應徵職缺：財務助理、工作內容：一般財務事項
    ，完成主管交辦事項、工作時間：09:00〜17:30、薪資待遇
    ：26000＋(1000全勤）、福利待遇：週休二日，固定假日見
    紅休，勞健保，6%勞退公司團保特休兩月年終…」，該廣告
    記載該徵才公司之名稱、地址，誠徵之工作職位與工作內容
    ，並記載工作時間、休假日數與薪水待遇，與一般徵才廣告
    並無顯著不同，而無使人預見可能是詐欺集團之情，又依前
    述被告黃品珊與「陳音竹」之LINE對話紀錄，被告黃品珊於
    對話過程中確有詢問新工作之到職時間、簽立工作契約事宜
    、需事先準備之物品、工作內容、工作地點等事項，並傳送
    身分證件資料予「陳音竹」，與一般求職者並無差異，且「
    陳音竹」向被告黃品珊表示：「我是陳音竹主管」、「妳叫
    我陳主管」、「因為屏東分點還在籌備，前期，妳在賴上打
    卡」、「妳明天可以上班嗎」、「9點打卡上班」、「5.30
    打卡下班」、「是後期在外面吃飯和出行的費用，都是公司
    統一報銷」等語（見偵卷第241-245頁），可見詐欺集團成
    員為取信於被告黃品珊，而使用如「主管」等一般工作上職
    稱，並解釋因工作地點尚在整備，故被告黃品珊尚無法前往
    查看、工作，且以報到、打卡、核銷費用等各式勞動細節事
    項，偽以通常社會上常見應徵工作之外觀來取信於被告黃品
    珊，被告黃品珊並因此每日準時在LINE打卡「黃品珊上班打
    卡」、「黃品珊下班打卡」，可見被告黃品珊主觀上持續確
    信其乃從事合法之職業。
　2.又被告黃品珊供稱：我於109年4月22日12時40分許到台灣銀
    行中屏ATM提領5萬5000元（分四筆），但之後要領第5筆就
    領不出來，我就去台灣銀行屏東分行ATM提領，也一樣領不
    出來，所以進去臨櫃填提款單提領，銀行行員跟我說這是詐
    騙集圑等語（見警卷第15-16頁），並有被告黃品珊向「陳
    音竹」詢問：「陳主管 銀行櫃檯的問說我會不會被騙不給
    」之LINE對話紀錄可佐（見偵卷第285頁），而衡諸常情，
    被告黃品珊如有認識或預見其係提領詐欺集團之贓款，在以
    自動櫃員機提領未果後，理應先行離去以避免遭檢警查獲，
    斷無再親自進入銀行臨櫃提款而將自身置於犯罪曝光危境之
    可能，且倘被告黃品珊於提領被害人被騙款項之時，與詐欺
    集團成員有犯意聯絡，應無對「陳音竹」提出上開詢問之理
    。是以被告黃品珊自應徵工作之初，詐欺集團即以多方話術
    假以正當工作之姿欺矇被告黃品珊，綜觀被告黃品珊工作期
    間與「陳音竹」之LINE對話內容，除充滿回報待命情形等積
    極任事之訊息，全未有顯現或可認知為詐欺犯罪成果之討論
    ，「陳音竹」以演練純熟之話術包裝為正當工作，以取信被
    告黃品珊等情以觀，可認被告黃品珊所稱其主觀認知係應徵
    財務助理，不知對方為詐欺集團等語，並非子虛。再參以被
    告黃品珊自陳其學歷為大學肄業、工作經驗僅有109年2月做
    過一陣子的車貸，且車貸工作只有上課程而已，還沒有與客
    戶交流等語（見本院卷第116-117、266頁），案發時僅23歲
    ，輔以本次工作之月薪為26,000元，並非顯不合常情之高價
    報酬等一切情狀，是否任何人處於被告黃品珊上開處境均明
    知或可預見自己已分擔實行詐欺集團之詐欺取財，並以提供
    帳戶提領款項為財產犯罪使用之洗錢行為？顯有疑問，自難
    遽認被告黃品珊於提領並交付款項時，即已預見其帳戶資料
    恐遭他人作為詐欺取財及掩飾或隱匿特定犯罪所得財物之工
    具，而逕認其具詐欺取財及洗錢之主觀犯意。
  3.另本案詐欺集團成員要求被告黃品珊提供帳戶存簿照片，被
    告黃品珊僅拍攝存摺封面，並未交付「提款卡」或「密碼」
    ，顯示該帳戶仍屬於被告黃品珊自己實力支配之下，此與一
    般交付帳戶任由詐欺集團做為財產犯罪使用之情形迥然不同
    ，既然提款所需之印章、密碼、提款卡、實體存摺等物件仍
    在自己實力支配而未交付對方，是以一般成年人之智識程度
    ，尚難以對方要求拍攝存摺封面供公司財務會計使用乙事，
    即足以警醒而明知或預見其提供帳戶及提領款項即為財產犯
    罪使用之詐欺取財、洗錢行為。
  4.再者，一般提供自身帳戶以遂行詐欺、洗錢犯罪之人，常係
    於提供帳戶前始特地申請設立金融帳戶，或長時間未使用，
    嗣為提供帳戶始臨時申請補發存摺、金融卡或設定語音轉帳
    ，此乃因犯罪人已預見其提供之金融帳戶終將成為警示帳戶
    而不堪使用所致，故通常不會提供平常慣用、內有金錢之重
    要帳戶，以免日後造成自己生活過度不便。然依本案帳戶交
    易明細所示，於附表1所示被害人匯入款項前，在108年5月
    至109年4月22日間，該帳戶每月均有存款、提款之金融往來
    狀況，可見該帳戶確為被告黃品珊平日之慣用帳戶，顯與一
    般提供帳戶者係使用新申辦之帳戶或久未使用之帳戶的情形
    有所不同，益徵被告黃品珊辯稱僅是求職所需，始提供自身
    慣常使用之本案帳戶一節，並非子虛。是公訴人上開主張，
    均不足以作為不利被告黃品珊之認定。　
四、綜上所述，本件檢察官所舉證據及指出證明之方法，至多僅
    能證明被告黃品珊有提供本案帳戶資料予「陳音竹」所屬詐
    欺集團使用，及依「陳音竹」指示提領如附表1所示款項之
    客觀行為，對於被告黃品珊主觀上是否具有加重詐欺取財或
    洗錢之犯罪故意，仍存有合理之懷疑，無從說服本院形成被
    告黃品珊有罪之心證。依罪證有疑、利於被告之證據法則，
    應認不能證明被告黃品珊犯罪，依法應為被告黃品珊無罪之
    諭知。
據上論斷，依刑事訴訟法第299條第1項前段、第301條第1項，判
決如主文。
本案經檢察官魏豪勇、莊承頻提起公訴，檢察官何克昌、葉幸眞
到庭執行職務。　
中　　華　　民　　國　　111 　年　　8 　　月　　12　　日
                  刑事第二庭  審判長法  官  莊鎮遠
                                    法  官  陳茂亭
                                    法  官  曾思薇
以上正本證明與原本無異。
如不服本判決應於收受判決後20日內向本院提出上訴書狀，並應
敘述具體理由；其未敘述上訴理由者，應於上訴期間屆滿後20日
內向本院補提理由書（均須按他造當事人之人數附繕本）「切勿
逕送上級法院」。
中　　華　　民　　國　　111 　年　　8 　　月　　12　　日
                                    書記官  盧建琳 
附表1
編號 被害人 詐騙經過 黃品珊提領時間、地點及金額 1 練貴平 （提出告訴） 詐騙集團成員於109年4月22日9時30分許，撥打電話予練貴平，佯裝親友向其借款6萬元，致練貴平陷於錯誤，於109年4月22日12時6分許，臨櫃匯款6萬元至黃品珊所申辦之本案帳戶。 ⑴於109年4月22日12時52分許，在臺灣銀行中屏分行ATM提領5千元。 ⑵於109年4月22日12時55分許，在臺灣銀行中屏分行ATM提領3萬元。 ⑶於109年4月22日12時58分許，在臺灣銀行中屏分行ATM提領1萬元。 ⑷於109年4月22日13時許，在臺灣銀行中屏分行ATM提領1萬元。 2 董淑霞 （提出告訴） 詐騙集團成員於109年4月21日12時15分許，以LINE傳送訊息予董淑霞，佯裝親友向其借款45,000元，致董淑霞陷於錯誤，於109年4月22日10時47分許，臨櫃匯款45,000元至黃品珊所申辦之本案帳戶。  
附表2
編號 物品 數量        備註 1 黃品珊台灣銀行存摺 1本 【見警卷第57頁】 2 黃品珊合庫金庫銀行存摺 1本 【見警卷第57頁】 3 黃品珊郵局存摺 1本 【見警卷第57頁】 4 面交用包包 1個 【見警卷第57頁】 5 紅色IPHONE手機（含門號0000000000號SIM卡1張） 1支 【見警卷第57頁】 6 紅色OPPO手機（含門號0000000000號SIM卡1張） 1支 【見警卷第57頁】 
附錄論罪科刑法條：　　
中華民國刑法第339條之4
犯第339條詐欺罪而有下列情形之一者，處1年以上7年以下有期
徒刑，得併科1百萬元以下罰金：
一、冒用政府機關或公務員名義犯之。
二、三人以上共同犯之。
三、以廣播電視、電子通訊、網際網路或其他媒體等傳播工具，
    對公眾散布而犯之。
前項之未遂犯罰之。
洗錢防制法第2條
本法所稱洗錢，指下列行為：
一、意圖掩飾或隱匿特定犯罪所得來源，或使他人逃避刑事追訴
    ，而移轉或變更特定犯罪所得。
二、掩飾或隱匿特定犯罪所得之本質、來源、去向、所在、所有
    權、處分權或其他權益者。
三、收受、持有或使用他人之特定犯罪所得。
洗錢防制法第14條
有第二條各款所列洗錢行為者，處七年以下有期徒刑，併科新臺
幣五百萬元以下罰金。
前項之未遂犯罰之。
前二項情形，不得科以超過其特定犯罪所定最重本刑之刑。